臺灣彰化地方法院民事裁定
110年度監宣字第207號
聲  請  人  謝美仁  


相  對  人  謝陳米鳳


關  係  人  謝明垠  
上列聲請人聲請監護宣告事件，本院裁定如下：          
    主    文
宣告謝陳米鳳（女，民國00年0月0日生，身分證統一編號：Z000
000000號）為受監護宣告之人。
選定謝美仁（女，民國00年00月00日生，身分證統一編號：Z000
000000號）為受監護宣告之人之監護人。
指定謝明垠（男，民國00年0月00日生，身分證統一編號：Z0000
00000號）為會同開具財產清冊之人。
聲請程序費用由受監護宣告之人負擔。
    理    由
一、聲請意旨略以：聲請人謝美仁為相對人謝陳米鳳之長女，相
    對人於民國93年間發生腦中風，雖經送醫診治，現認知功能
    仍呈現嚴重障礙，致不能為意思表示或受意思表示，或不能
    辨識其意思表示之效果，已達受監護宣告之程度，有戶籍謄
    本、親屬系統表、漢銘基督教醫院出具之診斷證明書、中華
    民國身心障礙證明影本等件為證。爰聲請准予裁定相對人為
    受監護宣告之人，並請求選定聲請人為相對人之監護人，同
    時指定相對人之長子謝明垠為會同開具財產清冊之人等語。
二、按「對於因精神障礙或其他心智缺陷，致不能為意思表示或
    受意思表示，或不能辨識其意思表示之效果者，法院得因本
    人、配偶、四親等內之親屬、最近一年有同居事實之其他親
    屬、檢察官、主管機關或社會福利機構之聲請，為監護之宣
    告」、「受監護宣告之人應置監護人」、「法院為監護之宣
    告時，應依職權就配偶、四親等內之親屬、最近一年有同居
    事實之其他親屬、主管機關、社會福利機構或其他適當之人
    選定一人或數人為監護人，並同時指定會同開具財產清冊之
    人」、「法院選定監護人時，應依受監護宣告之人之最佳利
    益，優先考量受監護宣告之人之意見，審酌一切情狀，並注
    意下列事項：一、受監護宣告之人之身心狀態與生活及財產
    狀況。二、受監護宣告之人與其配偶、子女或其他共同生活
    之人間之情感狀況。三、監護人之職業、經歷、意見及其與
    受監護宣告之人之利害關係。四、法人為監護人時，其事業
    之種類與內容，法人及其代表人與受監護宣告之人之利害關
    係」，民法第14條第1項、第1110條、第1111條第1項及第11
    11條之1分別定有明文。
三、經查，聲請人主張之事實，業據其提出漢銘基督教醫院出具
    之診斷證明書、中華民國身心障礙證明影本、親屬系統表及
    戶籍謄本等件為據，且聲請人表示，相對人目前為中風而意
    識不清狀態已達無法處理一般事務及自我照顧之程度，據漢
    銘基督教醫院診斷書所載其已呈四肢癱瘓長期臥床且意識不
    清狀態，並領有極重度身心障礙證明，已不能為意思表示、
    受意思表示或辨識意思表示之效果，核屬家事事件法第167
    條第1項但書規定之情形，法院無訊問之必要，爰逕由鑑定
    人就應受監護宣告之人之精神或心智狀況予以鑑定（司法院
    108年5月3日院台廳少家二字第1080012322號函參照）。另
    經本院囑託衛生福利部彰化醫院醫師梁孫源鑑定結果，認為
    相對人患有腦中風致極重度失智症，目前臥床，四肢萎縮癱
    瘓，留置鼻胃管，於日常生活活動，因四肢萎縮癱瘓，無法
    自行走動，三餐由他人經鼻胃管灌食，大、小便無法表示，
    盥洗需他人協助，生活起居需他人照願，且喪失經濟活動能
    力，已無法從事經濟相關活動，另於社會性有極重度障礙，
    眼睛偶而張開，但缺乏視線接觸，對叫喚無回應，無法配合
    指令，且於立即、短期及長期記憶，人、時間、地點定向力
    ，計算能力，及理解判斷力均有極重度障礙，而無法清楚表
    示，另迷你心智量表（MMSE)得分0分，臨床失智評估量表(C
    DR)得分為4分，有極重度認知功能障礙。相對人於93年間腦
    中風後認知功能退化，雖經手術治療及後續療養照顧，認知
    功能仍有極重度障礙，且仍持續退化，因腦中風致極重度失
    智症，目前理解能力、表達能力及判斷能力皆有極重度障礙
    ，以致不能管理處分自己的財產，且回復之可能性低，已達
    不能為意思表示或受意思表示、不能辨識其意思表示之效果
    之程度，可為監護宣告等語，有彰化醫院110年8月11日彰醫
    精字第1100500292號函及成年監護鑑定書在卷可稽，堪認相
    對人因精神障礙或其他心智缺陷，致不能為意思表示或受意
    思表示，亦不能辨識其意思表示之效果。從而，本件聲請為
    有理由，應予准許，爰宣告相對人為受監護宣告之人。
四、本件相對人既經監護宣告，揆諸前揭規定，自應為其選定監
    護人及指定會同開具財產清冊之人。又聲請人主張其與相對
    人之其餘子女謝明垠均同意由聲請人擔任相對人之監護人，
    由關係人謝明垠擔任會同開具財產清冊之人等情，有戶籍資
    料、同意書等件為證。本院審酌聲請人謝美仁、關係人謝明
    垠分別為相對人之長女、長子，與相對人關係非常密切，由
    渠等分別擔任相對人之監護人、會同開具財產清冊之人，應
    符合相對人之最佳利益，爰裁定如主文第2、3項所示。
五、末依民法第1113條準用同法第1099條、第1099條之1之規定
    ，於監護開始時，監護人謝美仁對於受監護宣告之人謝陳米
    鳳之財產，應會同關係人謝明垠於2個月內開具財產清冊，
    並陳報法院，於開具完成並陳報法院前，監護人對於受監護
    宣告之人之財產，僅得為管理上必要之行為，併此指明。
六、依家事事件法第164條第2項，裁定如主文。
中    華    民    國   110    年     8    月    18    日
                  家事法庭    法  官  沙小雯
以上正本係照原本作成。
如對本裁定抗告，須於裁定送達後10日之不變期間內，向本院提
出抗告狀（須附繕本），並繳納抗告費新臺幣1,000元。
中　　華　　民　　國　　110 　年　　8 　　月　　19　　日
                              書記官  項珮欣